【裁判字號】    89,上易,440
【裁判日期】    891114
【裁判案由】    給付貨款
【裁判全文】
臺灣高等法院民事判決                            八十九年度上易字第四四０號
    上  訴  人  永吉造紙股份有限公司
    法定代理人  陳清鐘
    訴訟代理人  方錫洀律師
    被 上訴 人  祥良有限公司          設台北市○○○路○段七四號六樓
    法定代理人  盧壯興        .
    訴訟代理人  李漢鑫律師
右當事人間給付貨款事件，上訴人對於中華民國八十九年六月十五日臺灣臺北地方法
院八十九年度訴字第一一二五號第一審判決，提起上訴，本院判決如左：
      主      文
上訴駁回。
第二審訴訟費用由上訴人負擔。
      事      實
甲、上訴人方面：
  一、聲明：(一)原判決廢棄。(二)被上訴人在第一審之訴及假執行之聲請均駁回。(三)第
      一、二審訴訟費用均由被上訴人負擔。
  二、陳述：
    (一)原法院無本件之管轄權，本件被上訴人非請求上訴人交付貨物，自無以交貨地
      點之新店市為管轄法院。兩造未就系爭貨物清償地定於新店市，上訴人於原審
      已提出管轄錯誤抗辯，原判決訴訟程序有重大瑕疵。
    (二)本件訴訟以上訴人為被告，有當事人不適格情形，原判決仍命上訴人給付，顯
      屬違法。上訴人否認與被上訴人間有系爭買賣關係存在，依被上訴人及其法定
      代理人之主張均稱係陳清鐘打電話向被上訴人訂購，所提送貨單上亦係陳清鐘
      個人簽名，並無任何代表上訴人之文句，陳清鐘亦稱係其個人受被上訴人公司
      僱員央求當見證人立會簽名，本件買賣係尚鋒公司陳寶貴以電話叫貨，因被上
      訴人收不到錢乃轉向上訴人請求，實屬無理由。
    (三)被上訴人所提出統一發票為抵扣聯，非存根聯，上訴人並無收到該統一發票，
      被上訴人未提出存根聯原本無證據能力。又所提送貨單傳真影本既無表彰陳清
      鐘代表上訴人公司而簽名之文義，客戶欄所寫永吉－尚鋒為被上訴人自填無證
      明力。被上訴人另一筆貨物送台中晚報為陳清鐘個人所訂購，已經其簽發個人
      支票支付，本件如係上訴人所訂購，何延至二十個月始起訴請求。其餘陳述與
      原審判決所記載者相同，茲引用之。
  三、證據：提出台中晚報購買紙料簽收單原本及送貨單影本、上訴人八十七年七、
      八、九、十月份銷售貨額與稅額申報書為證，並聲請命被上訴人提出訂貨單、
      統一發票原本及訊問證人陳寶貴。
乙、被上訴人方面：
  一、聲明：求為判決如主文所示。
  二、陳述：除與原審判決所記載者相同，予以引用外，補稱：
    (一)永吉造紙股份有限公司如結束營業何以不解散清算，甚至八十八年五月十三日
      另為變更登記，顯見上訴人公司仍然存續，其負責人陳清鐘均以上訴人公司名
      義和被上訴人買賣，其先後所述不一致，或稱係以永都興業股份有限公司名義
      簽收，旨在推卸付款責任。
    (二)客戶抬頭記載「永吉→尚鋒」係傳真給陳君前已明載，其所提出台中晚報送貨
      單客戶名稱已被塗改，
    (三)本件交易係上訴人公司陳董以電話向被上訴人公司負責人盧壯興訂貨後，由盧
      壯興交給承辦人辦理，並無書面訂單，兩造間十幾年來交易都沒有訂單，被上
      訴人送貨單上訂單編號係被上訴人公司內部訂單，即台北辦公室指示楊梅倉庫
      出貨之訂單，非上訴人所制作。
  三、證據：聲請訊問證人曹淑惠、何金賜及命盧壯興與陳清鐘對質，並提出紙料訂
      單二件、報價單一件，其餘引用原審所提出之證物為證。
      理      由
一、按因契約涉訟者，如經當事人定有債務履行地，得由該履行地之法院管轄，民事
    訴訟法第十二條定有明文。法律設此特別審判籍，為使當事人易於起訴及易於立
    證，故於雙務契約，雙方當事人所負擔之債務訂有互異之債務履行地者，各該履
    行地之法院均有管轄權，原不限於債務人一方之履行地也，本件上訴人除否認其
    為債務人外，對於系爭貨物履行交貨地在台北縣新店市○○路二三五巷一號尚鋒
    公司一節，則不爭執，故原審法院認其有管轄權，並無不當，上訴人指原審法院
    無管轄權，不可採取，合先敘明。
二、本件被上訴人起訴主張：上訴人於民國八十七年七月間以電話向被上訴人訂購紙
    料三批，共計價款新台幣（以下同）一百四十萬四千八百三十元，被上訴人已依
    約送往指定地點台中市○○路○段二九之五號交付台中晚報一批，另二批送往台
    北縣新店市○○路二三五巷一弄二號尚鋒公司亦已交付完畢，惟上訴人僅支付送
    交台中晚報部分之貨款，其餘二批送交尚鋒公司部分之貨款八十八萬三千六百八
    十七元，則末支付，為此請求判令上訴人如數給付，並自起訴狀繕本送達翌日起
    至清償日止，按年息百分之五計付遲延利息。
    上訴人則以：上訴人並未向被上訴人訂購紙料，陳清鐘係以個人名義向被上訴人
    訂購紙料送交台中晚報，並以其私人支票付清。系爭送尚鋒公司紙料係該公司之
    陳寶貴以電話叫貨，和上訴人無關，嗣因被上訴人公司承辦小姐要求始在送貨單
    上簽名見證，陳清鐘係以個人名義簽名，與上訴人公司無關等語抗辯。
三、查本件被上訴人主張上訴人公司法定代理人陳清鐘於八十七年七月間，曾以電話
    向被上訴人公司負責人盧壯興洽購紙料，嗣由承辦人員按其指示先後送交紙料三
    批，共計貨款為一百四十萬四千八百三十元（含稅六萬六千八百九十七元）除八
    十七年七月十七日送交台中晚報部分貨款四十五萬四千二百四十六元，已經上訴
    人交付同額支票付清外，其餘同月二十二日及同月二十四日送交尚鋒公司之二批
    貨款八十八萬三千六百八十七元迄未清償之事實，業據被上訴人提出送貨簽收單
    三件為證，並經盧壯興及被上訴人公司承辦人曹淑惠、何金賜到庭證明屬實。上
    訴人公司法定代理人雖以前詞抗辯，但查：
  (一)系爭貨物原係被上訴人公司業務經理何金賜於八十七年五月十三日曾寄予上訴人
    公司報價單，事後並經何金賜前往催收貨款未果之事實，業經何金賜於本院調查
    時到庭指證外，參證陳清鐘自己當庭提出何金賜所交付被上訴人公司之報價單一
    件，經核該報價單上係記明「ＴＯ：永吉、陳清鐘董事長鈞啟」，足證係與上訴
    人公司交易，並非對其個人報價。
  (二)盧壯興、曹淑惠、何金賜均證稱：陳清鐘向來係以上訴人永吉公司陳董事長名義
    訂購，以往也都是和永吉公司交易。而送貨單客戶欄抬頭確係記載「永吉→台中
    晚報」、「永吉→尚鋒」，足證被上訴人主張係上訴人永吉公司訂購，指示送交
    台中晚報及尚鋒公司非虛。至於第一批送交台中晚報部分之貨款，縱係以陳清鐘
    個人支票支付，亦係上訴人與陳清鐘之間往來帳務問題。
  (三)系爭紙料已經被上訴人送交尚鋒公司收取，業經該公司人員簽收，並經傳真上訴
    人公司法定代理人陳清鐘後，由陳清鐘在其上簽名傳真予被上訴人之事實，亦經
    陳清鐘承認不諱。雖抗辯其係以個人名義簽名見證云云，惟該批貨物既經尚鋒公
    司人員簽收，如非上訴人訂購，則與上訴人無關，何勞其簽名見證﹖其於原審係
    抗辯稱：「我是以永都興業股份有限公司法代名義簽收的．．．」等語，其後又
    抗辯稱：係以個人名義簽名見證云云，前後所述不符。雖又抗辯稱：永吉公司於
    八十七年七至十月份，每月申報營業額僅十五萬元，並未收到系爭貨款統一發票
    等語，提出銷售額與稅額申報書影本二件為證，但有無收到被上訴人所交付統一
    發票或據實申報，乃涉及有無逃漏營業稅問題，與系爭待證事實無關。
  (四)被上訴人公司承辦人員曹淑惠指上訴人公司陳董係以電話訂貸，陳清鐘於本院調
    查時亦自認不認識被上訴人公司承辦人曹淑惠，足證其所辯因尚鋒公司向永都公
    司買紙，有一位沈萌證明尚鋒有一筆中華電信之帳款三千萬元，被上訴人公司小
    姐送貨後要我簽名，證明有送貨。尚鋒與被上訴人長期有買賣，永吉公司則無等
    情，違反一般經驗法則，不足取信。
  (五)本件事證已明確，證人陳寶貴已無再予傳訊必要，併予明。
五、綜上所述，被上訴人主張之事實，既經舉證證明，上訴人抗辯各節又不足採取，
    原法院審理結果，認為被上訴人依民法第三六七條規定，請求上訴人給付貨款八
    十八萬三千六百八十七元，並自起訴狀繕本送達翌日即八十九年三月二十二日起
    至清償日止，按年息百分之五計付法定遲延利息，於法有據，予以准許，並依兩
    造聲請，分別准予提供擔保而為准、免假執行之宣告，經核並無違誤，應予維持
    。上訴意旨仍執前詞聲明不服，請求廢棄原判決為無理由，應予駁回。
六、據上論結，本件上訴為無理由，應依民事訴訟法第四百四十九條第一項、第七十
    八條判決如主文。
中      華      民      國    八十九    年     十一     月     十四     日
                        臺灣高等法院民事第二庭
                                    審判長法  官  尤  豐  彥
                                          法  官  楊  豐  卿
                                          法  官  林  金  吾
右正本係照原本作成。
不得上訴。
中      華      民      國    八十九    年     十一     月     十六     日
                                          書記官  鄭  麗  兒


司法院資訊處製作；財團法人民間司法改革基金會備份。
